【裁判字號】    96,交易,240
【裁判日期】    970114
【裁判案由】    過失傷害
【裁判全文】
臺灣彰化地方法院刑事判決             96年度交易字第240號
公  訴  人  臺灣彰化地方法院檢察署檢察官
被      告  甲○○○
上列被告因過失傷害案件，經檢察官提起公訴（96年度調偵字第
441號），本院判決如下：
    主  文
甲○○○因過失傷害人，處拘役肆拾日，如易科罰金，以新臺幣
壹仟元折算壹日。應減為拘役貳拾日，如易科罰金，以新臺幣壹
仟元折算壹日。
    犯罪事實
一、甲○○○於民國96年1 月12日上午，騎乘車牌號碼 KTL-275
    號重型機車，沿彰化縣鹿港鎮○○路，由北往南方向行駛，
    於同日上午9 時10分許，行經彰化縣鹿港鎮○○路322 號前
    ，本應注意車輛行駛時之車前狀況，隨時採取必要之安全措
    施，且欲超越同一車道之前車時，須先按鳴喇叭二單響或變
    換燈光一次，俟前行車減速靠邊或以手勢或亮右方向燈表示
    允讓後，後行車始得超越，而依當時天候晴、日間自然光線
    、路面乾燥無缺陷、無障礙物及視距良好之情形，又無不能
    注意之情事，竟疏未注意及此，既未按鳴喇叭亦未顯示燈號
    ，即貿然加速，欲超越同向行駛在前之車號KVJ-902 號重型
    機車。適無照而原騎乘前開車號KVJ-902 重型機車靠近路面
    邊線行駛之乙○○○，亦疏未注意在該路段未劃設慢車道之
    雙向二車道行駛，且劃有分向限制線之路段，不得駛入來車
    之車道，竟因欲前往該路段對向車道之超揚福利廣場購物，
    即貿然左駛，致乙○○○所騎乘之前開KVJ-902 號重型機車
    左前側部分，撞及甲○○○所騎乘之上開KTL-275 號重型機
    車後側。乙○○○因撞擊力道過猛身體倒地，並因而受有右
    側股骨骨折之傷害。甲○○○於肇事後，雖仍留在現場協助
    乙○○○就醫並接受員警偵訊，惟甲○○○稱伊係遭追撞，
    尚未能自首前開犯行。
二、案經乙○○○訴由臺灣彰化地方法院檢察署檢察官偵查起訴
    。
    理  由
壹、證據能力部分
    本案全部卷證所涵括之供述證據及非供述證據，公訴人及被
    告甲○○○均同意全部證據之證據能力，是後述所引用證據
    之證據能力均無疑義，合先敘明。
貳、認定犯罪事實所憑之證據及論罪科刑情形
一、訊據被告甲○○○固坦承曾於前揭時間，騎乘機車經過上開
    地點，並與證人即告訴人乙○○○發生車禍，致證人乙○○
    ○倒地受傷等情，惟矢口否認涉有上開過失傷害犯行，辯稱
    ：伊當天係直行車，係證人乙○○○自後追撞，伊並未超車
    云云。經查：被告曾於上揭時、地，因欲超越原騎乘在同一
    車道前方之證人乙○○○機車，適逢證人乙○○○將機車左
    偏，致雙方機車相撞倒地，並致證人乙○○○受有右側股骨
    骨折之傷害等情，業據證人即被害人乙○○○於警、偵訊時
    均證述事發當天經過綦詳（見他字卷第12頁），且據證人乙
    ○○○於本院96年12月24日審理時具結後證稱：其當天是要
    去超揚超市，原本騎在靠近路邊邊線位置，後來到超市○○
    ○○○道路過去，其就放慢車速，先看後方有無來車，再看
    對面車道前方有無來車，並將機車頭略往超市方向前進，被
    告就從後方撞其，車禍發生當時，其前方並無任何車輛，偵
    卷照片機車車頭2 側破裂處，均是當天車禍撞擊後所導致，
    當時機車被撞後，是往左邊倒下，其當天是無照騎乘重型機
    車等語（詳見本院審判筆錄），且有道路交通事故現場圖、
    道路交通事故調查報告表各1 紙，及事故現場及機車車損照
    片8 紙、鹿基醫院96年3 月22日診斷書1 份在卷可稽（見他
    字卷第13頁、第14頁至第15頁、第16頁至第19頁、第5 頁）
    。按證人乙○○○乃為本案之被害人，其在本院具結後，以
    言詞證述與被告發生之肇事經過，又參諸上開卷附被告所騎
    乘之車牌號碼KTL-275 號機車車損照片，該機車之受損情形
    為右後擦痕水平走勢，且為前伸後淺之受損情形，顯見被告
    所騎乘之車牌號碼KTL-275 號機車與被害人所騎乘之車號KV
    J-902 號重型機車第一時間接觸碰撞痕跡，應係在前方痕跡
    最深處並往後拖拉，亦即被告當時係屬超車過程中，足認證
    人乙○○○證稱當日係於被告超車過程中發生事故等情，核
    與卷存證據資料相符，且依卷存證據資料內並無任何積極證
    據足以證明證人乙○○○上開證述係屬虛偽，亦無足以令人
    顯信證人乙○○○證述為不可採之品性證據或前科證據存在
    ，本院自不得僅以證人乙○○○為本案被害人，而全盤抹煞
    其在訴訟上所具有之證人資格及其證言之證明力。況證人乙
    ○○○對就其自身不利之無照駕駛、在劃有分向限制線之路
    段，於違規駛入來車車道之行為，亦均自承在卷，足認證人
    乙○○○前開證言，具有相當之憑信性，證人乙○○○前開
    證言，應堪採信，且前開事故發生經過，亦足堪認定。至被
    告雖辯稱當日伊一直都騎乘在證人乙○○○之同向前方，係
    證人乙○○○自後追撞，伊並未有何超車，否則證人乙○○
    ○之機車前方為何左右均有裂痕云云。惟查：被告上開辯解
    ，不僅與卷附被告乙○○○所騎乘KTL-275 號機車受損痕跡
    相左，且倘被告一直騎乘在證人乙○○○前方，證人乙○○
    ○復係在欲跨越車道前往對面車道路邊超商購物之情況下，
    證人乙○○○應係會減速前進，此情亦為證人乙○○○證稱
    在卷，依照證人乙○○○仍持有一般輕型機車駕駛執照之判
    斷能力，當不至於仍自後追撞被告。至證人乙○○○所騎乘
    機車之前方左、右兩側雖均有破裂痕跡，惟查證人乙○○○
    當日所騎乘之機車曾倒地受損乙節，為證人乙○○○證稱在
    卷，亦為被告所不爭執，從而，證人乙○○○之機車受損痕
    跡，除可能因兩車相撞所致，亦可能因機車倒地後撞擊地面
    致另有受損痕跡。綜上所述，認被告上開辯解，較難採信。
    按駕駛人應注意車前狀況，並隨時採取必要之安全措施；且
    按汽車超車時，欲超越同一車道之前車時，須先按鳴喇叭二
    單響或變換燈光一次，道路交通安全規則第94條第3 項、第
    101 條第3 款前段均定有明文。被告騎乘機車，自應注意上
    述道路交通安全規則之規定，又依前揭附卷之交通事故調查
    報告表所載，本件肇事時天候晴、日間自然光線、路面乾燥
    無缺陷、無障礙物及視距良好等狀況，被告亦無不能注意之
    情事，其竟疏未注意及此，而貿然超車致與證人乙○○○所
    騎乘之機車相撞，被告顯有過失已堪認定。雖證人乙○○○
    駕駛重機車在劃設分向限制線地段左轉疏未注意左後來車，
    亦有過失，惟被告仍難辭其過失之責。況本件經送臺灣省彰
    化縣區車輛行車事故鑑定委員會鑑定結果，該鑑定報告為「
    肇事分析部分：甲○○○（即被告）駕駛重機車欲超越同車
    道前車時，未先按鳴喇叭及未俟前車表示允讓即行超車，致
    於超越途中被適時左轉之前車碰及。（依照片顯示甲○○○
    駕駛之重機車右後擦痕水平走勢前深後淺受損情形認定當時
    為超車中）。乙○○○（即告訴人）駕駛重機車在劃設分向
    限制線地段左轉時未注意左後來車，致左轉中碰及超車駛經
    左旁之來車；鑑定意見：甲○○○駕駛重機車超車不當，為
    肇事主因；乙○○○駕駛重機車在劃設分向限制線地段左轉
    未注意左後來車，為肇事次因，此有臺灣省彰化縣區車輛行
    車事故鑑定委員會彰化縣區960167案鑑定意見書1 份存卷可
    參（見調偵卷第13頁至第14頁），是該鑑定報告結果亦同認
    被告之超車不當係屬肇事原因。至臺灣省車輛行車事故覆議
    鑑定委員會雖以：本案肇事現場兩車均已移動，且欠缺相對
    車損，加以兩車肇事後碰撞地點位置不明，無法比對，跡證
    不足，本會無法覆議，此有臺灣省車輛行車事故覆議鑑定委
    員會96年8 月6 日府覆議字第0966202357號函1 紙在卷可稽
    （調偵卷第10頁），惟經本院調查證據後，就當天事發經過
    業已認定如前，本院自不受該覆議鑑定委員會鑑定結果所拘
    束，併此敘明。此外，被告過失駕車肇事行為，與證人乙○
    ○○之傷害結果間，具有相當因果關係，是被告不利於己之
    自白，核與事實相符。綜上所述，本件被告過失傷害犯行，
    事證已臻明確，應予依法論科。
二、核被告所為，係犯刑法第284 條第1 項前段之過失傷害罪。
    按刑法第62條所謂自首，係以犯人在犯罪未發覺前，向該管
    公務員自承犯罪，而受法律之裁判為要件。查上訴人雖託人
    向警察派出所報案，但否認其有過失致人於死之犯行，業為
    原判決理由所敘明，如屬無訛，則上訴人並未自承犯罪而受
    裁判甚明，顯與自首之要件不合，最高法院70年度臺上字第
    5498號判決意旨參照。經查，被告於96年1 月12日警員初訊
    時即表明係告訴人乙○○○自後追撞等語（見他字卷第11頁
    ），伊於偵查及本院審理時，復均同此辯解，從而，被告自
    始就本案犯罪經過，即未能自首犯行，尚與自首要件相違，
    併此敘明。爰審酌被告因本次過失之駕駛行為，致告訴人乙
    ○○○受有傷害，且傷勢非輕，迄今復未與告訴人乙○○○
    達成和解，惟本案之事故被告與告訴人乙○○○同有過失，
    且告訴人乙○○○復係屬無照駕乘重型機車，此有彰化縣警
    察局鹿港分局96年6 月14日鹿警分五字第0960011658號書函
    1 紙在卷可稽（見調偵卷第11頁），再參酌被告並無前科，
    素行良好，有臺灣高等法院被告前案紀錄表可按，核情量處
    如主文所示之刑，並諭知易科罰金之折算標準。又按犯罪在
    中華民國96年4 月24日以前者，除本條例另有規定外，依下
    列規定減刑：一死刑減為無期徒刑。二無期徒刑減為有期徒
    刑20年。三有期徒刑、拘役或罰金，減其刑期或金額2 分之
    1 ；犯最重本刑為5 年以下有期徒刑以下之刑之罪，依本條
    例規定減為6 月以下有期徒刑、拘役者，應於為減刑裁判時
    ，併諭知易科罰金折算之標準，中華民國96年罪犯減刑條例
    第2 條第1 項、第9 條分別定有明文。查本件被告犯罪時間
    係在96年4 月24日以前，合於中華民國96年罪犯減刑條例第
    2 條第1 項第3 款減刑條件，應減其宣告刑2 分之1 如主文
    所示，併諭知易科罰金之折算標準。
據上論斷，應依刑事訴訟法第299 條第1 項前段，刑法第284 條
第1 項前段、第41條第1 項前段，刑法施行法第1 條之1 第1 項
、第2 項前段，中華民國96年罪犯減刑條例第2 條第1 項第3 款
、第7 條、第9 條判決如主文。
本案經檢察官莊佳瑋到庭執行職務。
中    華    民    國    97    年    1     月    14    日
                     交通法庭  法  官  簡婉倫
以上正本證明與原本無異。
如不服本判決，應於送達後10日內向本院提出上訴狀（須附繕本
），上訴於台灣高等法院臺中分院。
告訴人或被害人對於判決如有不服具備理由請求檢察官上訴者，
其上訴期間之計算係以檢察官收受判決正本之日期為準。
中    華    民    國    97    年    1     月    14    日
                                書記官
附錄本案論罪科刑法條
中華民國刑法第284條第1項
因過失傷害人者，處 6 月以下有期徒刑、拘役或 5 百元以下罰
金，致重傷者，處1 年以下有期徒刑、拘役或5 百元以下罰金。


司法院資訊處製作；財團法人民間司法改革基金會備份。
